臺灣高雄地方法院刑事判決　　　　　　　100年度訴字第968號
公　訴　人　臺灣高雄地方法院檢察署檢察官
被　　　告　謝俊義
上列被告因毒品危害防制條例案件，經檢察官提起公訴（100 年
度毒偵字第18457 號），嗣本院訊問被告後，因被告就其被訴事
實為有罪之陳述，經詢問被告及檢察官之意見後，合議庭裁定由
受命法官依簡式審判程序獨任審理，判決如下：
    主  文
謝俊義施用第一級毒品，累犯，處有期徒刑壹年。扣案之第一級
毒品海洛因壹瓶、貳包（合計驗前淨重為壹點壹捌公克、驗後淨
重為壹點壹肆公克，含包裝袋貳只、塑膠瓶壹瓶）、甲基安非他
命貳包（合計驗前淨重零點肆肆伍公克、驗後淨重零點肆貳柒公
克，含包裝袋貳只），均沒收銷燬；扣案之玻璃球壹個、吸食器
貳組、電子磅秤壹臺、夾鍊袋壹批（共玖包），均沒收。
    事  實
一、謝俊義前因施用毒品案件，經本院裁定送觀察、勒戒後，認
    有繼續施用毒品傾向，復經本院以91年度毒聲字第5769號裁
    定令入戒治處所施以強制戒治，因無繼續戒治之必要，再經
    本院以92年度毒聲字第620 號裁定停止戒治，於92年9 月9
    日戒治期滿，視為戒治完畢，並由臺灣高雄地方法院檢察署
    檢察官以92年度戒毒偵字第833 號為不起訴處分確定。因施
    用毒品案件，經本院以95年度訴字第3692號判處有期徒刑5
    月確定；又因施用毒品案件，經本院以95年度訴字第3293號
    各判處有期徒刑8 月、4 月，應執行有期徒刑11月，並經臺
    灣高等法院高雄分院以96年度上訴字第580 號駁回上訴確定
    ；復因施用毒品案件，經本院以95年度訴字第4141號各判處
    有期徒刑8 月、3 月，應執行有期徒刑10月確定，上開5 罪
    並經本院以98年度聲減字第688  號各減為有期徒刑4 月（2
    罪）、2 月、2 月15日、1 月15日，應執行有期徒刑1 年1
    月確定，於97年11月12日入監服刑，98年4 月10日縮刑期滿
    。再因施用毒品案件，經本院以97年審簡字第5101號判處有
    期徒刑5 月確定，於98年9 月23日入監服刑，並於99年2 月
    22日縮刑期滿。詎其猶不知悔改，明知海洛因、甲基安非他
    命業經公告為毒品危害防制條例所列管之毒品，不得非法持
    有、施用，竟基於施用第一、二級毒品之犯意，於100  年5
    月5 日凌晨3 、4 時許，在高雄市新興區○○○路142 號12
    樓之4 租屋處之房間內，同時將海洛因及甲基安非他命放在
    玻璃球燒烤吸食煙霧之方式吸食1 次。嗣於同年5 月5 日12
    時55分許，為警持本院核發之搜索票至其位於高雄市新興區
    ○○○路142 號12樓之4 租屋處執行搜索，當場查獲謝俊義
    所有之第一級毒品海洛因1 瓶（驗前淨重0.22公克、驗後淨
    重0.19公克）、海洛因2 小包（合計驗前淨重共0.96公克、
    驗後淨重0.95公克）、第二級毒品甲基安非他命2 小包（驗
    前淨重分別為：0.344  、0.101 公克驗後淨重分別為0.335
    公克、0.092  公克）、手機2 支、電子磅秤1 台、吸食器2
    組、玻璃球1 個、夾鏈袋1 批（共9 包），經採其尿液送驗
    ，檢驗結果呈可待因、嗎啡、甲基安非他命陽性反應，始悉
    上情。
二、案經行政院海岸巡防署海岸巡防總局南部地區巡防局移送臺
    灣高雄地方法院檢察署檢察官偵查起訴。
    理  由
一、本件被告謝俊義所犯為死刑、無期徒刑、最輕本刑為3 年以
    上有期徒刑以外之罪，其於準備程序中就被訴事實為有罪之
    陳述，經本院告知簡式審判程序之旨，並聽取當事人意見後
    ，認宜進行簡式審判程序，爰依刑事訴訟法第273 條之1 第
    1 項規定，裁定進行簡式審判程序，合先敘明。
二、前揭事實，業據被告於警詢、偵查及本院準備程序中均坦承
    不諱（警卷第2 頁、偵卷第19頁、本院審訴卷第36頁、本院
    卷第17頁），復有本院核發之搜索票、南部地區巡防局台南
    第一機動查緝隊搜索扣押筆錄、扣押物品目錄表、查獲現場
    照片在卷可證（警卷第12、14至18、30至33頁），而其為警
    查獲時所採尿液經送台灣檢驗科技股份有限公司濫用藥物實
    驗室檢驗結果（檢體編碼：F-100147），確呈可待因、嗎啡
    、甲基安非他命之陽性反應，此有卷附高雄市政府警察局苓
    雅分局偵辦毒品案件嫌疑人尿液採證代碼對照表、該公司10
    0 年6 月1 日濫用藥物檢驗報告可佐（見同上偵卷第23、24
    頁）。另扣案之白色粉末共3 包（2 包、1 瓶），經送法務
    部調查局濫用藥物實驗室以化學呈色法、氣相層析質譜儀鑑
    驗結果，確含海洛因成分（合計驗前淨重為1.18公克、驗後
    淨重為1.14公克），此有該局100  年6  月10日調科壹字第
    1002301334 0號鑑定書（偵卷第53頁）；另扣案之晶體2 包
    ，經送高雄醫學大學附設中和紀念醫院以薄層色層分析法、
    氣體色層- 質譜分析法檢驗，均成甲基安非他命陽性反應（
    合計驗前淨重為0. 445公克、驗後淨重為0.427 公克），亦
    有該院100 年5 月17日檢驗報告2 紙在卷可考（本院審訴卷
    第26、27頁）附卷可稽。此外，復有扣案之電子磅秤、吸食
    器、玻璃球可資佐憑。綜上所述，被告上開任意性之自白既
    有前揭證據可佐，復核與事實相符，自得採為論罪科刑之證
    據。是本案事證已臻明確，被告犯行，洵堪認定。
三、論罪科刑：
  (一)按毒品危害防制條例業於92年7 月9 日修正公布，自93年1
    月9 日施行，其中第20條、第23條將施用毒品之刑事處遇程
    序，區分為「初犯」及「5 年內再犯」、「5 年後再犯」。
    依其立法理由之說明：「初犯」，經觀察、勒戒或強制戒治
    後，應為不起訴處分或不付審理之裁定；經觀察、勒戒或強
    制戒治執行完畢釋放後，「5 年內再犯」者，因其再犯率甚
    高，原實施之觀察、勒戒及強制戒治既已無法收其實效，爰
    依法追訴或裁定交付審理。至於經觀察、勒戒或強制戒治執
    行完畢釋放後，「5 年後再犯」者，前所實施之觀察、勒戒
    或強制戒治已足以遮斷其施用毒品之毒癮，為期自新及協助
    其斷除毒癮，仍適用「初犯」規定，先經觀察、勒戒或強制
    戒治之程序。從而依修正後之規定，僅限於「初犯」及「5
    年後再犯」2 種情形，始應先經觀察、勒戒或強制戒治程序
    。倘被告於5 年內已再犯，經依法追訴處罰，縱其第3 次（
    或第3 次以上）再度施用毒品之時間，在初犯經觀察、勒戒
    或強制戒治執行完畢釋放5 年以後，已不合於「5 年後再犯
    」之規定，且因已於「5 年內再犯」，顯見其再犯率甚高，
    原實施觀察、勒戒或強制戒治，已無法收其實效，即應依該
    條例第10條處罰（最高法院95年度第7 次刑事庭會議決議意
    見參照）。查，被告前經送觀察、勒戒、強制戒治執行完畢
    後5 年內，多次犯施用毒品案件，有臺灣高等法院被告前案
    紀錄表在卷可證，本案施用毒品行為係屬3 犯以上，自與毒
    品危害防制條例第20條第3 項「5 年後再犯」之情形有別，
    是檢察官逕行起訴，即無不合，先予敘明
  (二)次按，海洛因及甲基安非他命分別係屬毒品危害防制條例第
    2 條第2 項第1 款、第2 款所稱之第一、二級毒品，依法不
    得施用。核被告所為，係犯毒品危害防制條例第10條第1 項
    、第2 項之施用第一級、第二級毒品罪。其施用前後持有海
    洛因及甲基安非他命之低度行為，應分別為施用第一級毒品
    、第二級毒品之高度行為所吸收，均不另論罪。又被告係以
    玻璃球燒烤後吸食煙霧之方式，同時、地施用第一、二級毒
    品，其以一施用毒品之行為，同時觸犯毒品危害防制條例第
    10條第1 項施用第一級毒品罪及同條例第10條第2 項施用第
    二級毒品罪之數罪，為想像競合犯，應依刑法第55條之規定
    ，從一重依毒品危害防制條例第10條第1 項之施用第一級毒
    品罪處斷。至公訴意旨認被告係於不同時、地分別施用第一
    級毒品海洛因及第二級毒品甲基安非他命等語，惟查被告迭
    於警詢、偵查及本院準備程序供陳同時施用第一級毒品海洛
    因及第二級毒品甲基安非他命，已如前述，復無證據證明被
    告前揭所述非真，此外，亦無積極證據足以證明被告係先後
    分別施用第一級毒品海洛因及第二級毒品甲基安非他命，矧
    同時施用第一級毒品、第二級毒品之情形，亦非無可能，基
    於罪證有疑，利於被告原則，自應為有利於被告之認定，是
    公訴意旨認被告所犯上開施用第一級毒品及第二級毒品罪間
    ，犯意各別，行為互異，應予分論併罰，容有誤會，附此敘
    明。
  (三)被告有如事實欄所載之前案及執行情形，有臺灣高等法院
    被告前案紀錄表在卷可查，其於上開有期徒刑執行完畢後5
    年內，故意再犯本案法定刑為有期徒刑以上之罪，為累犯，
    應依刑法第47條第1 項之規定加重其刑。
  (四)審酌被告歷經觀察勒戒、強制戒治、入獄服刑，猶不思戒除
    毒癮，再度施用第一級、第二級毒品，顯見其並無堅定戒癮
    之決心，所為固有可議；惟念其施用毒品犯行係屬戕害自身
    健康之行為，尚未直接危害他人，及於本院準備程序中復已
    坦承施用第一級、第二級毒品之犯行，態度尚稱良好等一切
    情狀，爰量處主文所示之刑，以示懲儆。
  (五)扣案之海洛因1 瓶、2 包（合計驗前淨重為1.18公克、驗後
    淨重為1.14公克）、甲基安非他命2 包（合計驗前淨重0.44
    5 公克、驗後淨重0. 427公克），經鑑驗後確含第一級毒品
    海洛因成分、第二級甲基安他命無訛，業已認定如前，應依
    毒品危害防制條例第18條第1 項前段之規定，不問屬於被告
    與否，均沒收銷燬之，其包裝袋、塑膠瓶因殘留微量海洛因
    、甲基安非他命而難以析離，爰視同毒品整體，併依前開規
    定沒收銷燬之；至鑑驗耗用之海洛因、甲基安非他命既已滅
    失，自無庸再予宣告沒收銷燬。又扣案之電子磅秤1 台係被
    告施用毒品時秤重之用；玻璃球1 個、吸食器2 組均係被告
    施用毒品之工具；夾鏈袋係為盛裝所施用之毒品，均為被告
    所有、供施用海洛因、甲基安非他命所用及預備使用之物，
    業據被告自承於卷（本院卷第28頁），爰依刑法第38條第1
    項第2 款規定諭知沒收；另行動電話2 支，為其日常聯絡之
    用，非供其本案施用毒品犯罪所用之物，復無證據證明與本
    案犯行無涉，爰不併宣告沒收，附此敘明。
據上論斷，應依刑事訴訟法第273 條之1 第1 項、第299 條第1
項前段，毒品危害防制條例第10條第1 項、第2 項、第18條第1
項前段，刑法第11條、第47條第1 項、第55條、第38條第1 項第
2 款，判決如主文。
本案經檢察官黃世勳到庭執行職務。
中    華    民    國  100     年    9     月    19    日
                  刑事第十一庭  法  官  林正忠
以上正本證明與原本無異。
如不服本判決應於收受判決後10日內向本院提出上訴書狀，並應
敘述具體理由。其未敘述上訴理由者，應於上訴期間屆滿後20日
內向本院補提理由書(均須按他造當事人之人數附繕本)「切勿逕
送上級法院」。
中    華    民    國  100     年    9     月    19    日
                                書記官  呂姿儀
附錄本判決論罪科刑之法條：
毒品危害防制條例第10條
施用第一級毒品者，處6月以上5年以下有期徒刑。
施用第二級毒品者，處3年以下有期徒刑。